【裁判字號】    99,訴,2241
【裁判日期】    991124
【裁判案由】    偽造文書等
【裁判全文】
臺灣臺中地方法院刑事判決              99年度訴字第2241號
公  訴  人  臺灣臺中地方法院檢察署檢察官
被      告  馬榮淇
指定辯護人  本院公設辯護人  戴遐齡
上列被告因詐欺案件，經檢察官提起公訴（98年度偵字第26324
號）後，聲請改依協商程序而為判決，本院合議庭裁定由受命法
官獨任進行認罪協商程序，判決如下：
    主      文
馬榮淇共同意圖為自己不法之所有，以詐術使人將本人之物交付
，處有期徒刑伍月，如易科罰金，以新臺幣壹仟元折算壹日，扣
案如附表編號05、14所示之物均沒收。又共同意圖為自己不法之
所有，以詐術使人將本人之物交付，處有期徒刑陸月，如易科罰
金，以新臺幣壹仟元折算壹日，扣案如附表編號08、14所示之物
均沒收。又共同意圖為自己不法之所有，以詐術使人將本人之物
交付，處有期徒刑伍月，如易科罰金，以新臺幣壹仟元折算壹日
，扣案如附表編號03、14所示之物均沒收。又共同意圖為自己不
法之所有，以詐術使人將本人之物交付，處有期徒刑肆月，如易
科罰金，以新臺幣壹仟元折算壹日，扣案如附表編號03、14所示
之物均沒收。主刑部分應執行有期徒刑壹年伍月，如易科罰金，
以新臺幣壹仟元折算壹日。
    事實及理由
一、嚴耀宗（通緝中）與陳舜暉（另案由臺灣彰化地方法院檢察
    署通緝中）自民國97年9 月間某日起，至98年11月3 日被查
    獲止（其中98年4 月至10月間，嚴耀宗因私吞贓款暫時離開
    ）合組詐欺集團，嚴耀宗遂招募綽號「大象」之馬榮淇、綽
    號「小黑」之陳暐浩（上開2 人於98年10月19日前之詐欺犯
    行業經臺灣彰化地方法院檢察署起訴）加入，馬榮淇等人即
    意圖為自己不法之所有，基於詐欺取財之犯意聯絡，由馬榮
    淇負責前往臺中縣市不特定之黑貓宅配站、空軍一號臺中朝
    馬站、國光客運朝馬站等地領取裝有人頭電話或人頭帳戶之
    包裹，交予嚴耀宗使用，嚴耀宗即前往金融機構核對人頭帳
    戶之密碼是否正確、是否可以使用，如有錯誤或不可使用者
    會退回，可用者則變更密碼後，將人頭帳戶之帳號等資料回
    報予人在大陸地區之陳舜暉，嗣陳舜暉與大陸地區之其他不
    詳詐騙集團成員，於下列時、地，為下列犯行：
  (一)於98年11月2 日20時27分許，推由姓名、年籍不詳之成年人
    ，分別假冒玫瑰大眾唱片行及銀行服務人員，撥打電話予李
    語珮，訛稱：其日前購物至超商取貨時，簽錯單據，誤設為
    分期付款，需至ATM 操作取消云云，致李語珮陷於錯誤，於
    同月3 日19時2 分許，在臺北市○○區○○街上之彰化銀行
    自動櫃員機，將新臺幣（下同）29,987元轉帳入黃正偉（由
    臺灣臺中地方法院檢察署另案通緝）所有之彰化商業銀行彰
    化分行帳號00000000000000號帳戶。
  (二)於98年11月3 日，推由姓名、年籍不詳之成年人，分別假冒
    PCHOME網路賣家及銀行代表，撥打電話予康雲喬，訛稱：其
    日前在網路購物時，系統操作設定錯誤，會在半年內每個月
    扣除固定金額至約定帳戶，需至ATM 操作取消云云，致康雲
    喬陷於錯誤，分別於同日19時31分9 秒、19時34分35秒許，
    在臺北縣新店市○○路30號郵局自動櫃員機，將29,999元、
    9,999 元，共計39,998元轉帳入葉江水（業由臺灣彰化地方
    法院判處有期徒刑4 月確定）所有之臺北富邦銀行彰化分行
    帳號000000000000號帳戶。
  (三)於97年11月3 日17時許，推由姓名、年籍不詳之成年人，分
    別假冒PCHOME客服人員及銀行行員，撥打電話予林鴻平，訛
    稱：其日前在網路購物轉帳有問題，銀行會持續扣款，需至
    ATM 操作取消云云，致林鴻平陷於錯誤，於同日20時39分許
    ，在臺南縣永康市○○路62號統一便利商店內之中國信託自
    動櫃員機，將29,989元轉帳入葉江水所有之中華郵政股份有
    限公司彰化南瑤郵局帳號00000000000000號帳戶。
  (四)於98年11月3 日19時48分許，推由姓名、年籍不詳之成年男
    女，分別假冒PCHOME工作人員及台新銀行服務人員，撥打電
    話予饒欣曄，訛稱：其日前在網路上購物時由台新銀行信用
    卡消費，工作人員誤設為12期分期付款，需至ATM 操作取消
    云云，致饒欣曄陷於錯誤，於同日20時46分56秒許，在郵局
    自動櫃員機，將15,015元轉帳入葉江水所有之中華郵政股份
    有限公司彰化南瑤郵局帳號00000000000000號帳戶。
    李語珮、康雲喬、林鴻平及饒欣曄將上開款項轉入後，陳舜
    暉即以電話或簡訊通知嚴耀宗，由嚴耀宗提領詐欺不法所得
    ，領得款項後，再依陳舜暉指示，將領取之贓款扣除個人薪
    資及收購人頭電話或人頭帳戶等成本後，匯入陳舜暉指定之
    帳戶，並將交易明細或匯款單傳真予陳舜暉供核對。嗣於98
    年11月3 日19時22分，嚴耀宗領得事實一(一)詐騙所得款項中
    之10,000元後（即扣案如附表編號13號所載11,700元中之10
    ,000元），與馬榮淇相約於同日20時30分許，在臺中市○區
    ○○路二段11號之「邁仕網咖」上網，因形跡可疑為警盤查
    ，為規避查緝，將身上背包丟棄在臺中市○○路○段與山西
    路口之停車場，惟仍遭警方當場逮捕，並該背包內扣得如附
    表所示等物及循線查獲馬榮淇。
二、證據：(一)被害人李語珮、康雲喬、林鴻平及饒欣曄於警詢之
    指述。(二)被害人李語珮、康雲喬、林鴻平及饒欣曄之轉帳交
    易明細表。(三)證人葉江水於警詢時之證述。(四)證人嚴耀宗於
    警詢及偵訊中之證述。(五)彰化商業銀行彰化分行帳號000000
    00000000號、臺北富邦銀行彰化分行帳號000000000000號、
    中華郵政股份有限公司彰化南瑤郵局帳號00000000000000號
    等帳戶之開戶資料及歷史交易明細表。(六)扣案如附表所示等
    物。(七)被告馬榮淇於本院準備程序中之自白。
三、本件經檢察官與被告於審判外達成協商之合意，且被告已認
    罪，其合意內容為：(1)事實一(一)部分：被告願受科刑範圍為
    有期徒刑5 月，如易科罰金，以1,000 元折算1 日。(2)事實
    一(二)部分：被告願受科刑範圍為有期徒刑6 月，如易科罰金
    ，以1,000 元折算1 日。(3)事實一(三)部分：被告願受科刑範
    圍為有期徒刑5 月，如易科罰金，以1,000 元折算1 日。(4)
    事實一(四)部分：被告願受科刑範圍為有期徒刑4 月，如易科
    罰金，以1,000 元折算1 日。(5)主刑部分應執行有期徒刑1
    年5 月，如易科罰金，以1,000 元折算1 日。經查，上開協
    商合意並無刑事訴訟法第455 條之4 第1 項所列情形之一，
    檢察官聲請改依協商程序而為判決，本院爰不經言詞辯論，
    於協商合意範圍內為協商判決，合予敘明。
四、附記事項：按刑法第38條第3 項係規定「犯人」所有供犯罪
    所用之物，得宣告沒收，並非規定屬「被告」所有之物，始
    得宣告沒收，而共同正犯於意思聯絡範圍內，組成一共犯團
    體，團體中之任何成員均為「犯人」，供犯罪所用之物，只
    要屬於「犯人」所有，均得宣告沒收，不以必屬於本件被告
    所有者為限（最高法院92年度台上字第787 號判決要旨參照
    ）。又沒收為從刑之一種，依主從不可分之原則，應附隨緊
    接於主刑之下而同時宣告；又共同正犯因相互間利用他人之
    行為，以遂行其犯意之實現，本於責任共同之原則，有關沒
    收部分，對於共犯間供犯罪所用之物，自均應為沒收之諭知
    （最高法院91年度台上字第5583號判決要旨參照）。另按刑
    法第38條第1 項第2 款所定得沒收之供犯罪所用或供犯罪預
    備之物，必於犯罪有直接關係者，始屬相當。如於犯罪無直
    接關係，僅係供間接使用者，即難依上開法條規定宣告沒收
    （最高法院96年度臺非字第43號判決要旨參照）。末按刑法
    第38條第1 項第3 款、第3 項規定因犯罪所得之物，除有特
    別規定外，以屬於犯人者為限，始得沒收；倘第三人對於該
    物在法律上得主張權利者，自不在得宣告沒收之列（最高法
    院21年上字第589 號判例及98年度台非字第331 號判決可資
    參照）。經查：
  (一)扣案如附表編號05號所載提款卡，為被告馬榮淇及其所屬詐
    欺集團所有，且於事實一(一)所載被害人受騙匯款後，由嚴耀
    宗用以提款之工具；扣案如附表編號08號所載提款卡，為被
    告馬榮淇及其所屬詐欺集團所有，且於事實一(二)所載被害人
    受騙匯款後，由嚴耀宗用以提款之工具；扣案如附表編號03
    號所載提款卡，為被告馬榮淇及其所屬詐欺集團所有，且各
    於事實一(三)、(四)所載被害人受騙匯款後，由嚴耀宗用以提款
    之工具，業據嚴耀宗於警詢供稱：「（附表編號05、06號提
    款卡）是我自己的，其他9 張（即附表編號01至04、07至11
    號）…金融卡都是馬榮淇交付給我」等語甚詳，依刑法第38
    條第1 項第2 款規定，在其所犯之各該罪宣告刑下，併予宣
    告沒收。
  (二)扣案如附表編號14號所載行動電話，屬馬榮淇交付予嚴耀宗
    持有，且供其與馬榮淇相互聯絡上開詐欺犯罪分工事宜所用
    ，業據嚴耀宗於警詢供稱：「（你是如何向詐騙集團應徵工
    作？你是受僱於何人？詐騙集團負責人姓名資料為何？如何
    聯絡？）是在馬榮淇MSN 網路上得知這個訊息，馬榮淇就約
    我在臺中市○區○○路與文昌東三街口見面，他就拿NOKIA
    手機（0000000000）1 支及郭峻銘的資料給我，我是受僱於
    綽號大象（經查為馬榮淇）的男子。都是撥打馬榮淇電話（
    0000000000）與他聯絡」等語甚詳，依刑法第38條第1 項第
    2 款規定，在其所犯之各該罪宣告刑下，併予宣告沒收。
  (三)扣案如附表編號01、02、04、06、07、09至12、15、16所載
    等物，均屬嚴耀宗及其所屬詐欺集團所有，惟非供本件犯罪
    所用或犯罪預備之物，亦非犯罪所得之物，復非違禁物，且
    查無積極證據與本案有直接關係，本院自無從宣告沒收。
  (四)扣案如附表編號13號所載現金11,700元，其中10,000元係詐
    欺集團成員向事實一(一)所載被害人李語珮詐騙，被害人李語
    珮匯款至附表編號05號帳戶，再由嚴耀宗於98年11月3 日19
    時22分提領所得之財物，業據嚴耀宗於警詢供稱：「我於98
    年11月3 日19時22分在臺中市○區○○路一段的7-11超商內
    的中國信託提款機提領新臺幣10,000元，用彰化銀行（帳號
    00000000000000）金融卡提領」、「（附表編號13號所載現
    金11,700元中之10,000元）我不知情是誰匯款至我的帳戶，
    我只知道是馬榮淇要我去領錢，我就去領」等語甚詳。是被
    害人李語珮尚得依民事法律規定請求返還，揆諸上揭說明，
    不得宣告沒收，併此說明。
五、依刑事訴訟法第455 條之2 第1 項、第455 條之4 第2 項、
    第455 條之8 、第454 條第1 項，刑法第28條、第339 條第
    1 項、第41條第1 項前段、第8 項、第51條第5 款，刑法施
    行法第1 條之1 ，判決如主文。
六、協商判決除有刑事訴訟法第455 條之4 第1 項第1 款於本訊
    問程序終結前，被告撤銷協商合意或檢察官撤回協商聲請者
    ；第2 款被告協商之意思非出於自由意志者；第4 款被告所
    犯之罪非第455 條之2 第1 項所定得以協商判決者；第6 款
    被告有其他較重之裁判上一罪之犯罪事實者；第7 款法院認
    應諭知免刑或免訴、不受理者情形之一，及違反同條第2 項
    「法院應於協商合意範圍內為判決；法院為協商判決所科之
    刑，以宣告緩刑或二年以下有期徒刑、拘役或罰金為限」之
    規定者外，不得上訴。
七、如有上開可得上訴情形，應於收受判決送達後10日內向本院
    提出上訴書狀（應敘述具體理由並附繕本）。上訴書狀如未
    敘述理由，應於上訴期間屆滿後20日內補提理由書於本院。
中    華    民    國    99    年    11    月    24    日
                  刑事第九庭  法  官  柯志民
以上正本證明與原本無異。
                              書記官  鄭晉發
中    華    民    國    99    年    11    月    24    日
附表：
┌──┬───────────────────────┬──┐
│編號│                   扣案物品                   │數量│
├──┼───────────────────────┼──┤
│ 01 │張逸民（幫助詐欺犯行業經臺灣臺南地方法院判處拘│1張 │
│    │役50日確定）申設之中華郵政股份有限公司高雄美濃│    │
│    │郵局帳號00000000000000號帳戶之提款卡          │    │
├──┼───────────────────────┼──┤
│ 02 │崔文裕（幫助詐欺犯行業經臺灣臺南地方法院檢察署│1張 │
│    │偵辦中）申設之中華郵政股份有限公司高雄民壯郵局│    │
│    │帳號00000000000000號帳戶之提款卡              │    │
├──┼───────────────────────┼──┤
│ 03 │葉江水申設之中華郵政股份有限公司彰化南瑤郵局帳│1張 │
│    │號00000000000000號帳戶之提款卡                │    │
├──┼───────────────────────┼──┤
│ 04 │黃正偉申設之中華郵政股份有限公司彰化中央路郵局│1張 │
│    │帳號00000000000000號帳戶之提款卡              │    │
├──┼───────────────────────┼──┤
│ 05 │黃正偉申設之彰化商業銀行彰化分行帳號0000000000│1張 │
│    │9700號帳戶之金融卡                            │    │
├──┼───────────────────────┼──┤
│ 06 │王玟嵐（幫助詐欺犯行業經臺灣高雄地方法院檢察署│1張 │
│    │以99年度偵字第2624號為不起訴處分確定）申設之彰│    │
│    │化商業銀行大順分行帳號00000000000000號帳戶之金│    │
│    │融卡                                          │    │
├──┼───────────────────────┼──┤
│ 07 │張嘉庭（由警方另行追查）申設之合作金庫商業銀行│1張 │
│    │南興分行帳號0000000000000號帳戶之金融卡       │    │
├──┼───────────────────────┼──┤
│ 08 │葉江水申設之臺北富邦銀行彰化分行帳號0000000000│1張 │
│    │40號帳戶之金融卡（卡號0000000000000000號）    │    │
├──┼───────────────────────┼──┤
│ 09 │邱佳鋒（由警方另行追查）申設之臺灣中小企業銀行│1張 │
│    │吉林分行帳號00000000000號帳戶之金融卡         │    │
├──┼───────────────────────┼──┤
│ 10 │游明賢（幫助詐欺犯行業經本院判處拘役45日，緩刑│1張 │
│    │2 年確定）申設之玉山銀行臺中南屯分行帳號068096│    │
│    │0000000 號帳戶之金融卡（卡號00000000000 號）  │    │
├──┼───────────────────────┼──┤
│ 11 │崔文裕申設之陽信商業銀行臺南分行帳號0000000000│1張 │
│    │90號帳戶之金融卡                              │    │
├──┼───────────────────────┼──┤
│ 12 │彰化商業銀行彰化分行帳號00000000000000號之自動│1紙 │
│    │櫃員機交易明細表                              │    │
├──┼───────────────────────┼──┤
│ 13 │現金11,700元                                  │    │
├──┼───────────────────────┼──┤
│ 14 │NOKIA 廠牌行動電話（含門號0000000000號SIM 卡1 │1支 │
│    │張）                                          │    │
├──┼───────────────────────┼──┤
│ 15 │SONY ERICSSON 廠牌行動電話（含門號0000000000號│1支 │
│    │SIM 卡1 張）                                  │    │
├──┼───────────────────────┼──┤
│ 16 │EAGO ECH廠牌行動電話（含門號0000000000號SIM 卡│1支 │
│    │1 張）                                        │    │
└──┴───────────────────────┴──┘
附錄本案論罪科刑法條全文：
刑法第339條
意圖為自己或第三人不法之所有，以詐術使人將本人或第三人之
物交付者，處五年以下有期徒刑、拘役或科或併科一千元以下罰
金。
以前項方法得財產上不法之利益或使第三人得之者，亦同。
前二項之未遂犯罰之。

司法院資訊處製作；財團法人民間司法改革基金會備份。
